【裁判字號】    99,交聲,2275
【裁判日期】    990806
【裁判案由】    交管條例聲異
【裁判全文】
臺灣板橋地方法院交通事件裁定        99年度交聲字第2275號
原處分機關  交通部公路總局臺北區監理所板橋監理站
異  議  人
即受處分人  甲○○
上列異議人即受處分人因違反道路交通管理處罰條例案件，對於
交通部公路總局臺北區監理所板橋監理站於民國98年9 月18日所
為之處分（原處分案號：板監裁字第裁41-CG0000000 號），聲明
異議，本院裁定如下：
    主  文
異議駁回。
    理  由
一、原處分意旨略以：異議人即受處分人甲○○（下稱受處分人
    ）於民國97年12月6 日15時47分許，駕駛車牌號碼P56 －13
    2 號重型機車，行經臺北縣樹林市○○路與保安路口，因「
    機器腳踏車，不在規定車道行駛」之違規事實，為臺北縣政
    府警察局以北縣警交字第CG0000000 號舉發違反道路交通管
    理事件通知單逕行舉發，受處分人逾越舉發單所載應到案期
    限98年1 月14日60日以上未到案，原處分機關乃於98年9 月
    18日依道路交通管理處罰條例第45條第13款、第63條第1 項
    第1 款（原裁決書漏載第1 款）之規定，裁處受處分人罰鍰
    新臺幣（下同）1,800 元，並記違規點數1 點等語。
二、聲明異議意旨則以：受處分人於近期收到換照通知，才得知
    有違規事項1 件，經查詢得知於97年12月6 日違規，但事件
    從發生到知道已過申訴時效，致產生逾期未繳款的罰金，原
    罰金600 元加罰至1,800 元，為此爰依法聲明異議，請求撤
    銷原處分云云。
三、按受處分人，不服道路交通管理處罰條例第8 條主管機關所
    為之處罰，得於接到裁決書之翌日起20日內，向管轄地方法
    院聲明異議；依上開規定聲明異議之期間，自裁決送達之翌
    日起算，並得依法扣除在途期間及聲請回復原狀；交通法庭
    認聲明異議不合法律上之程式或其異議權已經喪失者，應以
    裁定駁回之，但其不合法律上之程式可補正者，應先定期命
    為補正，逾期不補正者，即予駁回，道路交通管理處罰條例
    第87條第1 項、道路交通案件處理辦法第12條、第18條分別
    定有明文。
四、經查：
（一）按處理違反道路交通管理事件，有關文書送達之程序，依
      行政程序法之規定，此據違反道路交通管理事件統一裁罰
      基準及處理細則第5 條定有明文。而送達，於應受送達人
      之住居所、事務所或營業所為之；於應送達處所不獲會晤
      應受送達人時，得將文書付與有辨別事理能力之同居人、
      受雇人或應送達處所之接收郵件人員；送達，不能依前2
      條規定為之者，得將文書寄存送達地之地方自治或警察機
      關，並作送達通知書兩份，一份黏貼於應受送達人住居所
      、事務所、營業所或其就業處所門首，另一份交由鄰居轉
      交或置於該送達處所信箱或其他適當位置，以為送達；前
      項情形，由郵政機關為送達者，得將文書寄存於送達地之
      郵政機關，行政程序法第72條第1 項前段、第73條第1 項
      、第74條第1 項、第2 項分別定有明文。另按行政機關依
      行政程序法而為文書之送達，專依該法律之規定，且該法
      並無準用民事訴訟法關於寄存送達自寄存之日起10日生效
      之規定，是文書合法寄存送達後，當自寄存之日起即時生
      送達效力，且上開規定與憲法第16條保障人民訴訟權並無
      違背，亦經司法院大法官會議釋字第667 號解釋在案。
（二）受處分人之戶籍地址，自61年8 月24日起迄今，均為「臺
      北縣土城市○○路○ 段304 號」，此有受處分人之聲明異
      議狀所載地址及戶役政連結作業系統查詢結果在卷足憑。
      而本件舉發通知單及裁決書均送達至受處分人上開戶籍地
      址，因未會晤受處分人本人，亦無受領文書之同居人、受
      雇人或應送達處所之接收郵件人員，即分別於97年12月17
      日、98年9 月23日將該舉發通知單及裁決書寄存在送達地
      之郵局，並作送達通知書2 份，1 份黏貼於應受送達人住
      居所門首，另1 份置於該送達處所信箱內，以為送達等情
      ，復有臺北縣政府警察局送達證書及交通部公路總局臺北
      區監理所板橋監理站送達證書在卷可稽，揆諸前開說明，
      上開舉發通知單及裁決書均自寄存之日即已發生合法送達
      之效力。又原處分機關係位於臺北縣中和市，受處分人居
      住於臺北縣土城市，其住所乃在本院轄區，則受處分人聲
      明異議之法定期間，依法院訴訟當事人在途期間標準第2
      條、第4 條規定，自應扣除（實係加計）在途期間2 日。
      準此，受處分人於上開裁決書合法送達後，已逾20日及在
      途期間，遲至99年7 月13日始對上開裁決書所示裁決內容
      提出異議，亦有聲明異議狀及其上蓋用之交通部公路總局
      臺北區監理所板橋監理站收文章可佐，是本件異議顯已逾
      道路交通管理處罰條例第87條第1 項所定之20日不變期間
      。
五、綜上所述，受處分人對本件裁決處分所為之聲明異議，既已
    逾法定期間，而不合法律上之程式，且無從補正，依首揭說
    明，自應予以駁回。
據上論斷，應依道路交通管理處罰條例第87條第2 項，道路交通
案件處理辦法第18條前段，裁定如主文。
中    華    民    國    99    年    8     月    6     日
                    交通法庭  法  官  廖欣儀
以上正本證明與原本無異。
如不服本裁定應於送達後5日內敘明理由向本院提出抗告狀。
                              書記官  顏偉林
中    華    民    國    99    年    8     月    6     日

司法院資訊處製作；財團法人民間司法改革基金會備份。
